【裁判字號】    90,簡上,83
【裁判日期】    901031
【裁判案由】    確認通行權等
【裁判全文】
臺灣屏東地方法院民事判決  九十年度簡上字第八三號
    上  訴  人  丁○
                丙○○
                乙○○
    被上訴人    甲○○
                庚○○
                己○○
                戊○○
右當事人間請求確認通行權等事件，上訴人對於中華民國九十年五月三十日本院屏東
簡易庭九十年度屏簡字第二六四號第一審判決提起上訴，本院判決如左：
    主      文
上訴駁回。
第二審訴訟費用由上訴人負擔。
    事      實
甲、上訴人方面：
一、聲明：求為判決（一）原判決廢棄。（二）被上訴人在第一審之訴及假執行之聲
    請均駁回。
二、陳述：除與原審判決記載相同者茲予引用外，另稱：
    被上訴人余阿笑、己○○、戊○○所有坐落高樹鄉○○段一七七之一地號、同段
    一七七地號、一七四之四地號土地與上訴人所有系爭土地相距甚遠，提起本件訴
    訟尚無必要，何況未支付償金。又原判決確認通行之道路其寬度似超過二公尺，
    對上訴人之損害太大，又而被上訴人甲○○之土地係屬袋地，可通行週圍地至公
    路，惟仍應支付償金，且支付之償金應係相當於買賣土地之代價，即應依市價計
    算方屬合理，原審漏未判決。
乙、被上訴人方面：
一、聲明：求為判決上訴駁回。
二、陳述：除與原審判決記載相同者茲予引用外，另稱：
    被上訴人余阿笑、己○○、戊○○所有坐落高樹鄉○○段一七七之一地號、同段
    一七七地號、一七四之四地號土地確為袋地，業經原審勘查屬實，且該土地臨近
    系爭土地，尚非上訴人所指相距甚遠；而被上訴人所主張之通行道路，係已鋪設
    柏油道路，且通行多年，對週圍地損害最少，原判決自無違誤，至於償金並非土
    地通行權之對價，而係嗣後如何求償之問題。
    理      由
一、被上訴人起訴主張被上訴人甲○○為坐落屏東縣高樹鄉○○段一八六之九八地號
    土地之使用權人，被上訴人余阿笑、己○○、戊○○分別為坐落高樹鄉○○段一
    七七之一地號、同段一七七地號、一七四之四地號土地之所有權人，該土地因與
    公路無適宜之聯絡，均通行如原審附圖所示同段地號一八六之九八編號(1)部分、
    同段地號一八六之一一四編號(1)部分及同段地號一八六之九九編號(1)部分，該部
    分並已鋪設道路供通行多年，詎上訴人築設鐵柱、鐵線網等障礙物阻止被上訴人
    通行，為此訴請確認就原審附圖所示同段地號一八六之九八編號(1)部分及同段一
    八六之九九編號(1)部分有通行權，上訴人不得阻礙被上訴人通行，上訴人應將前
    開土地上之鐵柱、鐵線網拆除等情。而上訴人則以被上訴人余阿笑、己○○、戊○○分別所有坐落高樹鄉○○段一七七之一地號、同段一七七地號、一七四之四
    地號土地與上訴人所有系爭土地相距甚遠，提起本件訴訟尚無必要。又原判決確
    認通行之道路寬度似超過二公尺，對上訴人損害太大，且被上訴人未支付償金等
    情置辯。
二、查被上訴人余阿笑、己○○、戊○○所有坐落高樹鄉○○段一七七之一地號、同
    段一七七地號、一七四之四地號土地及被上訴人甲○○所使用坐落屏東縣高樹鄉
    ○○段一八六之九八地號土地確為袋地，業經原審履勘屬實。按土地因與公路無
    適宜之聯絡，致不能為通常使用者，土地所有人得通行周圍地以至公路，民法第
    七百八十七條第一項定有明文，其主要目的不僅在調和土地所有人間之利害關係
    ，且在充分發揮袋地之經濟效用，以促進物盡其用之社會整體利益。是被上訴人
    所有或使用之上開土地既屬袋地，自得通行週圍地至公路，且以不相臨之地為必
    要，上訴人辯稱被上訴人余阿笑、己○○、鄧明之上開土地與系爭土地相距甚遠
    云云，尚非可採。又原審附圖所示田子段地號一八六之九八編號(1)部分及同段一
    八六之九九編號(1)部分已鋪設柏油等情，亦經原審勘驗在卷，故被上訴人主張系
    爭前開土地已經通行多年，自堪予採信認定，如以該部分土地供通行，自屬於通
    行必要之範圍內，擇周圍地損害最少之處所及方法為之，上訴人辯稱其通行寬度
    已超過二公尺，對其土地損害過大云云，尚非可採。又被上訴人對於通行地因此
    所受之損害，自應支付償金，惟上訴人並未提出反訴加以主張，原審尚難據以判
    決。故原審為上訴人敗訴之判決，洵屬正當有據。上訴意旨指摘原判決為不當，
    求予廢棄改判。非有理由，其上訴應予駁回。
據上論結，本件上訴為無理由，依民事訴訟法第四百三十六條之一第三項、第四百四
十九條第一項、第七十八條、第八十五條第一項，判決如主文。
中      華      民      國    九十      年      十      月    三十一    日
                                    臺灣屏東地方法院民事第二庭
~B審判長法官  洪有川
~B法      官  王幸華
~B法      官  黃義成
右為正本係照原本作成。
本判決不得上訴。
~B法院書記官  徐建功
中      華      民      國    九十      年      十      月    三十一    日


司法院資訊處製作；財團法人民間司法改革基金會備份。
